臺北高等行政法院判決
　　　　　　　　　　　　　　　　　　　 96年度簡字第482號
原　　　告　甲○○
訴訟代理人　丁○○
被　　　告　臺北縣政府稅捐稽徵處
代　表　人　乙○○處長）住同.
訴訟代理人　丙○○
　　　　　　戊○○
上列當事人間因地價稅事件，原告不服臺北縣政府中華民國96年
4 月12日北府訴決字第0960036770號（案號：00000000）訴願決
定，提起行政訴訟。本院判決如下：
　　主  文
訴願決定及原處分均撤銷。
訴訟費用由被告負擔。
　　事  實  及  理  由
一、事實概要：緣原告所有坐落臺北縣板橋市○○段874 、875
    地號等2 筆土地（下稱系爭土地），應有部分各5 分之1 ，
    經被告按一般用地稅率核定民國（下同）90至94年地價稅各
    為新臺幣（下同）4,412 元、4,412 元、4,412 元、4,928
    元及4,928 元，其繳款書5 份，經被告委由郵政機關以掛號
    方式送達在案；系爭稅額處分經送達後，原告就該等年度地
    價稅應納稅捐，於繳納期間屆滿30日後並未繳納，亦未依稅
    捐稽徵法第35條規定申請復查，被告遂就系爭年度原告應納
    地價稅額依稅捐稽徵法第39條第1 項規定移送法務部行政執
    行署板橋行政執行處（下稱板橋行政執行處）執行之。原告
    於接獲板橋行政執行處通知後，於95年9 月22日向被告提出
    「復查申請書」請求救濟，被告審認以90年度至94年度之地
    價稅核課處分已經合法送達，原告未於法定期限內提出救濟
    程序，乃屬已確定之事件，遂循往例不予作成復查決定，而
    逕以95年10月23日北稅法字第0950141857號函復，略謂：「
    ：…查台端於95年9 月22日始向本處申請巷道減免地價稅，
    台端所請歉難照辦，上開稅款仍應繳納。」，否准原告之請
    求。原告不服，提起訴願，遭決定駁回，遂提起本件行政訴
    訟。
二、原告起訴意旨略以：
    緣原告所有系爭土地，應有部分各5 分之1 ，自66年房屋新
    建後，就提供給臺北縣板橋市○○街71巷27弄住戶無償使用
    至今。本巷道尚連通板橋市○○○路180 巷與大智街71巷13
    弄，供公眾無償通行使用業已29年餘。原告自66年起不曾收
    到被告開徵系爭土地之地價稅單，直到95年9 月18日接獲板
    橋行政執行處公文，方知系爭土地課稅情事。原告於95年9
    月22日又提出申請減免地價稅情事，係稅務員告知，電腦上
    沒有受理申請記錄，該日又是最後1 天，未免日後又因95年
    地價稅核謀事，再度說明的權宜措施才再度提出，反而成為
    被告復查不准之事由。按建築物之開發新建、申請建築執照
    、使用執照、稅務申報、地政登記等非常的煩瑣與專業，非
    原告一般百姓所能為，所以全權委託專業人員辦理，也確信
    所有應該簽屬之文件，無一欠缺。原告認為被告以電腦沒有
    紀錄駁回復查請求，原告所有系爭土地免徵地價稅事，有所
    欠妥。倘係稅捐稽徵處之疏忽或錯誤，由人工作業轉為電腦
    登錄之疏漏，按一般人民向公務機關申請申請書保留期限為
    15年，納稅人如何可求證。綜上所述，系爭土地原告應有部
    分各5 分之1 確為免徵地價稅為屬實。為此，請求撤銷訴願
    決定及原處分。
三、被告答辯則以：
  (一)本案原告所有系爭2 筆土地，經被告按一般用地稅率核定90
    至94年地價稅各為4,412 元、4,412 元、4,412 元、4,928
    元及4,928 元，其繳款書5 份之限繳期限經被告改訂為95年
    4 月1 日至95年4 月30日，並以原告戶籍地址「高雄縣甲仙
    鄉○○路19巷19號」為本案應送達處所，委由郵政機關以掛
    號方式送達，嗣於95年3 月28日經甲仙郵局人員以寄存送達
    之方式送達在案，此有系爭繳款書送達證書附卷可稽，依行
    政程序法第74條第1 項、第2 項規定及財政部94年4 月13日
    台財稅字第09404524570 號函釋、法務部92年10月1 日法律
    字第0920034228號函釋意旨，本案系爭90年至94年地價稅繳
    款書業已合法送達無誤，是原告主張並未收到90年至94年地
    價稅稅單，顯無可採；查本案系爭90年至94年地價稅繳款書
    被告既已合法送達，則原告於系爭繳款書所載之繳納期間屆
    滿30日後仍未完稅，亦未依稅捐稽徵法第35條規定就系爭稅
    額處分向被告機關申請復查，已屬核課確定之案件，被告將
    本案系爭稅額處分移送板橋行政執行處執行，揆諸稅捐稽徵
    法第39條第1 項及行政執行法第42條第1 項、第4 條第1 項
    但書規定，於法並無不合，是原告向被告所為撤回系爭稅額
    處分執行之請求，於法無據，應予否准。
  (二)另原告主張系爭2 筆土地係供公眾無償通行之土地應免徵地
    價稅，請求撤銷90年度至94年度地價稅乙節，案據被告就系
    爭2 筆土地之使用情形函詢臺北縣政府工務局，該局於95年
    11月10日以北府工建字第0950794011號函函復略以：「板橋
    市○○段874 、875 地號等2 筆土地，經調閱本府所核發66
    板使字第1584號使用執照（65板建字第792 號建造執照），
    上開地號土地與原核准配置圖說核對結果，部分為法定空地
    ，部分為建築物座落範圍。」，查本案系爭2 筆土地既部分
    為法定空地，部分為建築物座落，依土地稅減免規則第9 條
    但書之規定，其地價稅自不得予以免徵，是被告對原告就該
    2 筆土地按一般用地稅率核課90年至94年地價稅，於法自無
    違誤，從而，原告所為撤銷90年度至94年度地價稅之請求，
    依法亦應予以否准。
  (三)綜上所述，本案原告所為撤銷90年度至94年度地價稅，並撤
    銷95年度地稅執字第00071232至00000000號土地稅法- 地價
    稅執行事件之請求，於法無據，被告否准所請，並無違誤，
    應予維持，為由請求駁回原告之訴。
四、按稅捐稽徵法第35條第1 項規定：「納稅義務人對於核定稅
    捐之處分如有不服，應依規定格式，敘明理由，連同證明文
    件，依左列規定，申請復查：一、依核定稅額通知書所載有
    應納稅額或應補徵稅額者，應於繳款書送達後，於繳納期間
    屆滿翌日起算三十日內，申請復查。二、……」；第38條第
    1 項規定：「納稅義務人對稅捐稽徵機關之復查決定如有不
    服，得依法提起訴願及行政訴訟」。經查，本件原告主張其
    於接獲執行之通知後，始獲悉被告所為之核課處分，乃申請
    復查，其真意即係對於系爭土地90至94年地價稅核課處分申
    請復查（見本院準備程序筆錄）。是以，被告受理後自應循
    復查程序予以處理，俾原告得就有無合法送達、有無減免事
    由等爭點予以主張，並得循訴願、行政訴訟之程序請求救濟
    ，於程序上方屬得到保障。乃被告逕自認定原核課已經確定
    ，而逕以一紙公函否准其所請，置原告程序上之權益於不顧
    ，自有疏漏。
五、是以，本件被告未依稅捐稽徵法第35條第1 項規定，按復查
    程序處理原告對系爭課稅處分不服之請求，逕以前揭公函否
    准其所請，系爭處分顯係未依合法程序所為，自有未洽；訴
    願決定未予糾正，亦有未合。原告訴請撤銷原處分及訴願決
    定，為有理由，應予准許，並著由被告就原告95年9 月22日
    之復查申請，作成復查決定。本件為簡易訴訟事件，爰不經
    言詞辯論，逕為判決，併予敘明。
據上論結，本件原告之訴為有理由，爰依行政訴訟法第98條第1
項前段、第233 條第1 項、第236 條，判決如主文。
中　　華　　民　　國　　96　　年　  12　　月　 27  　 日
                                第四庭法  官　李　玉　卿
上為正本係照原本作成。
本件以訴訟事件所涉及之法律見解具有原則性者為限，始得於本
判決送達後20日內向本院提出上訴狀並表明上訴理由，如已於本
判決宣示後送達前提起上訴者，應於判決送達後20日內補具上訴
理由（均按他造人數附繕本），且經最高行政法院許可後方得上
訴。
中　　華　　民　　國　　96　　年　  12　  月　 27　　 日
                                      書記官  楊  怡  芳
